高雄高等行政法院判決　　　　　　　　　　　　　　九十三年度訴字第七二三號
　　　　　　　　　　　　　　　.
　原　　　告　祥益鋼鐵股份有限公司
　代　表　人　甲○○
　訴訟代理人　楊淑卿　會計師
　被　　　告　高雄市稅捐稽徵處
　代　表　人　乙○○　處長
　訴訟代理人　丙○○
右當事人間因地價稅事件，原告不服高雄市政府中華民國九十三年七月十四日高市府
法一字第０九三００三四三七六號訴願決定，提起行政訴訟。本院判決如左︰
    主  文
原告之訴駁回。
訴訟費用由原告負擔。
    事  實
甲、事實概要：
　　緣原告所有位於高雄臨海工業區內之高雄市（下同）小港區○○段一一０三、一
    一一三地號等二筆土地（下稱系爭土地），原經被告核定按工業用地特別稅率課
    徵地價稅；嗣被告所屬小港分處執行九十二年度地價稅稅籍清查結果，發現系爭
    土地自民國（下同）八十九年起出租他人，未按目的事業主管機關原核定規劃使
    用，已不合於工業用地優惠稅率課徵地價稅之要件，應自九十年起復按一般用地
    稅率課徵地價稅，除核定應補徵九十、九十一年度地價稅分別為新台幣（下同）
    九六三、六００元，共計一、九二七、二００元外，並按一般用地稅率課徵九十
    二年度地價稅一、七六七、六四０元。原告不服，申經復查，未獲變更；提起訴
    願，亦遭駁回；遂提起本件行政訴訟。
乙、兩造聲明：
一、原告聲明求為判決：
（一）訴願決定及原處分（含復查決定）均撤銷。
（二）訴訟費用由被告負擔。
二、被告聲明求為判決：
（一）原告之訴駁回。
（二）訴訟費用由原告負擔。
丙、兩造之爭點：
一、原告之主張略謂：
（一）本件應無土地稅法第四十一條所謂重新申請適用特別稅率之適用：
    (1)系爭土地位於高雄臨海工業區內，該工業區係政府依「獎勵投資條例」編定用
      地設立，依法不得作工業以外之用途。按「對依法核定為工業區或工業用地範
      圍內之土地，『依法既不得作工業以外之用途』，宜一律按千分之十五（現行
      法為千分之十）徵稅，不必再問是否『直接供工廠使用』。」為六十六年立法
      院審查土地稅法草案時對土地稅法第十八條條文所作之說明。
    (2)又按高雄臨海工業區之設立係四十九年政府為鼓勵投資，加速經濟發展，乃頒
      訂「獎勵投資條例」，由政府編定該工業區用地，依四十九年獎勵投資條例第
      三十四條規定（五十九年修正調整為第三十九條）：「依本條例編為工業用地
      之土地，不得作為工業用途無關之使用」，五十九年修正之條文並加註第二項
      ：「違反前項規定者，由當地縣（市）政府取締之並責令恢復原狀。」另依九
      十一年一月三十一日修正之促進產業升級條例第六十八條及第六十條規定：「
      本條例施行前，依原獎勵投資條例編定之工業用地、開發之工業區及投資開發
      工業區之公民營事業、土地所有權人依本條例編定、開發之工業區，其土地之
      取得、租售、使用、管理，適用本條例之規定。」「承購工業區土地或建築物
      者，其使用應符合第二十九條規劃之用途。違反規劃用途者，依各該相關使用
      管制法令規定辦理。」準此，高雄臨海工業區既由政府依獎勵投資條例核准設
      立，區內土地依法不得作為工業以外之用途，本件系爭土地出租予長榮開發股
      份有限公司（下稱長榮公司）、中聯爐石處理資源化公司（下稱中聯公司）及
      詒承企業有限公司（下稱詒承公司）後，亦無遭高雄市政府查獲有作工業無關
      之使用情事，足證其作為工業使用之本質從未改變，自符目的事業主管機關核
      定規劃使用，應無土地稅法第四十一條重新申請優惠稅率之適用。
（二）系爭土地用途係作工業使用未曾中斷，應有財政部六十九年六月十三日台財稅
      第三四七００號函釋規定之適用，不待重新申請，即應准適用千分之十計徵地
      價稅，方屬適法：
    (1)按「凡依法核定之工業區土地及政府核准工業或工廠使用之土地，已按工業主
      管機關核定規劃使用者，無論自有自用或出租與興辦工業人使用，均得適用土
      地稅法第十八條規定之工業用地特別稅率課徵地價稅。」為財政部六十九年六
      月十三日台財稅第三四七００號函所明釋。
    (2)次按「為直接供工廠用地課徵地價稅疑義一案，茲核示如次：一、『廠房及其
      附屬建築之用地』及『生產原料倉庫及露天堆置原料用地』，均視為直接供工
      廠用地，依實施都市平均地權條例有關條文規定，按申報地價數額徵收千分之
      十五（現行法為千分之十）地價稅‧‧‧。」亦為財政部五十八年台財稅發第
      ０二二二０號令所明釋。
    (3)承租人中聯公司為一上市公司，於高雄臨海工業區內有四張工廠登記證，包括
      與系爭土地僅一街之隔之爐石加工廠，中聯公司承租系爭土地係作為該公司原
      料露天堆置場，確屬直接供工廠用地，因系爭土地與該公司所轄各廠區用地非
      緊接毗鄰，故未為合併辦理工廠登記證，惟系爭土地係作為與工廠生產有關用
      途使用，應與各廠區視為一整體相連之廠區，被告應以整體為審酌，就系爭土
      地仍為工廠運作之用地，核准原告申請系爭土地按工業用地稅率課徵地價稅。
    (4)承租人詒承公司與原告同為金屬製品製造業，該公司於高雄臨海工業區內設有
      工廠，其向原告承租系爭土地廠房之際，即考量原告與之為同業，原告於廠內
      原備置之機具設備均能為其援用，乃向原告承租系爭土地及廠房，從事鐵板、
      鋼板等之裁剪加工。承租期間內由詒承公司負責維修保養原告所提供之機具設
      備，廠內電費則由雙方分別負擔，此觀諸租賃合約第七條第二款規定及原告每
      月依電費收據開立發票向詒承公司收取其應負擔之金額即可確認，益證詒承公
      司已按目的事業主管機關核定規劃之用途使用。
    (5)承租人長榮公司為機械設備製造修配業，於高雄臨海工業區內亦領有工廠登記
      證，向原告承租系爭土地係供儲放及修理貨櫃使用，更應比照貨櫃倉儲業及汽
      車修理業適用前揭財政部台財稅第000000000號函及財政部台財稅字
      第０九一０四五三０五０號函，准予適用工業用地千分之十計徵地價稅。
    (6)總之，系爭土地位於高雄臨海工業區，目的事業主管機關為經濟部工業局。土
      地承租人中聯、詒承及長榮公司於該工業區內均設有工廠並領有高雄市政府代
      為核發之經濟部工廠登記證，顯見中聯、詒承及長榮三家公司之製造項目確屬
      目的事業主管機關及工業主管機關所核定規劃，上開三家公司向原告承租之土
      地既已供工業使用，顯見系爭土地作工業使用之事實，從未中斷，依前揭財政
      部台財稅第三四七００號函規定，工業區土地按核定規劃使用者，不問自用或
      出租，一律適用特別稅率，故被告應准原告申請系爭土地適用工業用地稅率按
      千分之十計徵地價稅，方符法制。
（三）按土地稅法第十八條第一項但書規定立法意旨以觀，所謂「核定規劃使用」係
      為配合主管機關之執行方便，並無其他含義。土地稅法施行細則第十四條第一
      項雖規定已開工生產者，應檢附工廠登記證向主管稽徵機關申請核定適用同法
      第十八條特別稅率計徵地價稅，及原處分所援引財政部台財稅第三六四七二號
      函釋規定「工業用地應向工業主管機關取證憑辦特別稅率」，但仍有例外，例
      如依財政部八十六年七月三十一日台財稅第000000000號函，貨櫃運
      輸業非屬工廠，無法取得工廠登記證，領有營利事業登記證者，仍得申請按工
      業用地稅率課徵地價稅。則被告以原告未檢具承租人三家公司「在本件系爭土
      地所領有之工廠登記證」向被告申請按工業用地稅率計徵地價稅為由，否准按
      特別稅率計徵，誠屬違法失當；詳言之：
    (1)按「核定規劃使用祇是配合主管機關執行之方便，並無其他含義。」為六十六
      年立法院審查土地稅法草案時，財政部賦稅署副署長薛家椽針對土地稅法第十
      八條第一項但書所作之說明。又該法條亦無明文規定按目的事業主管機關核定
      規劃使用者，以取得「工廠登記證」為準。是以，被告復查決定書第四頁理由
      中以原告未取具承租人中聯、詒承及長榮公司在系爭土地所領有之工廠登記證
      為由，否准按特別稅率計徵地價稅，顯然增加法律所無之限制，亦有違土地稅
      法第十八條之立法意旨。被告雖謂土地稅法施行細則第十四條係依土地稅法第
      五十八條明定授權訂定有關項目之細節性、技術性事項，以及財政部係基於該
      部職權闡明法律規範意旨而為台財稅第三六四七二號函釋；然行政機關基於此
      種授權所發布之施行細則或命令，尚需在符合立法意旨且未逾越母法規定之限
      度內，方為憲法所許。
    (2)況依行為時工廠設立登記規則規定，並非所有適用工業用地稅率之行業均須申
      辦工廠登記證，例如：貨櫃運輸倉儲業、水泥分裝及儲存業務等，財政部分別
      以八十六年七月三十一日台財稅第000000000號及九十一年七月三十
      一日台財稅字第０九一０四五三０五０號函釋，均免辦工廠登記證，益證土地
      稅法施行細則第十四條第一項及財政部台財稅第三六四七二號函釋之規定，並
      不能適用於所有案件，尤其不能適用於本件，蓋本件系爭土地承租人中聯及長
      榮公司所承租之土地為一露天空地，依行為時工廠設立登記規則及現行工廠管
      理輔導法之規定，均因無廠房，承租人根本無法申辦工廠登記證，被告卻無理
      要求原告須附工廠登記證申請始能適用特別稅率，無理違法至明。
    (3)本件實應回歸土地稅法之立法意旨，即「依法核定為工業區或工業用地範圍內
      之土地，依法既不得作工業以外之用途，宜一律按千分之十徵稅」暨承租人對
      於系爭土地作工業使用從未中斷亦未改變之事實，依實質課稅原則，核准原告
      申請適用工業用地特別稅率，方符法理。
（四）依司法院釋字第四九六號解釋所揭櫫之實質課稅公平原則，本件依法應准適用
      千分之十特別稅率計徵地價稅：
    (1)依土地稅法第十條第二項、第十八條第二項及同法施行細則第十三條規定，依
      法核定之工業區土地及政府核准工業或工廠使用之土地按千分之十計徵地價稅
      ；至於已在非工業區或工業用地設廠者，其直接供工廠使用之土地亦準用千分
      之十稅率。又促進產業升級條例第九條之一第一項規定，屬科學工業之公司，
      於九十一年一月一日起自國外輸入自用之機器、設備，在國內尚未製造，經經
      濟部專案認定者，免徵進口稅捐及營業稅。」其立法理由係為彌平高科技公司
      因設廠於科學園區內外導致租稅差異之不公，乃新增訂該條文。以上，均為司
      法院釋字第四九六號解釋所闡釋「實質課稅之公平原則」之表現。況本件系爭
      土地位於政府依獎勵投資條例設立之高雄臨海工業區內，承租人又均為在該工
      業區內合法設立領有工廠登記證之廠商，承租後土地之使用亦作為工業使用，
      豈有不適用工業用地特別稅率之理。
    (2)次按「公司承購原經核准按工業用地稅率課徵地價稅之土地，於所有權移轉後
      ，如經稽徵機關查明其使用情形未變更，且符合按目的事業主管機關核定規劃
      使用者，准繼續按千分之十稅率計徵地價稅。」及「‧‧‧其中所稱：『其使
      用情形未變更』乙節，依該函意旨，應指仍供作工業用地使用而言。‧‧‧縱
      其產品與其前手產品不同，應仍有上開函釋規定之適用。」分別為財政部八十
      三年七月六日台財稅第000000000號及八十六年二月二十日台財稅第
      八六一八八四０九０號函所明釋。依財政部上開二函釋意旨，公司承購工業用
      地未變更使用情形者，仍按千分之十稅率課徵，至使用情形未變更係指仍作工
      業用地使用而言，顯見財政部對工業用地出售，倘仍作工業使用，亦准繼續按
      千分之十計徵地價稅。本件與上開二函釋有異曲同工之處，系爭土地出租予三
      家公司作工業使用，並經被告派員履勘屬實，被告應比照適用上開二號函釋精
      神，准原告繼續按千分之十計徵地價稅，方為適法。
二、被告之答辯略謂：
（一）查，原告所有系爭土地，面積分別為七、一八二及三三、○二○平方公尺，共
      計四○、二○二平方公尺，位於高雄臨海工業區內，原係以原告之工廠登記證
      ，依土地稅法第十條、第十八條規定核定按工業用地千分之十特別稅率計徵地
      價稅，惟經被告所屬小港分處執行九十二年度地價稅稅籍清查結果，系爭土地
      有二九、七五二平方公尺（約九、○○○坪）於八十九年即出租長榮公司供機
      械零件、貨櫃加工修理使用，嗣於八十九年十二月十九日與詒承公司簽訂租賃
      合約，將其餘一○、四五○平方公尺土地出租詒承公司供鐵板剪裁加工用，租
      賃期間自八十九年十二月十九日至九十二年十二月十八日，再於九十一年九月
      一日與中聯公司簽訂土地租賃契約書，將原租給長榮公司之九、○○○坪土地
      出租給中聯公司供爐石堆置場使用，租賃期間自九十一年九月一日至九十五年
      十二月三十一日，因長榮、詒承、中聯等公司承租系爭土地，並未按工業主管
      機關（高雄市政府建設局）核定之規劃用途使用，原告亦未檢具工業主管機關
      核發之工廠登記證申請核准按工業用地特別稅率課徵地價稅，故被告所屬小港
      分處核定自九十年起恢復按一般用地稅率課徵地價稅，並據以補徵九十、九十
      一年度地價稅，以及九十二年按一般用地稅率課徵地價稅，核無違誤。
（二）至原告訴稱該三公司在高雄臨海工業區內均領有工廠登記證，已按主管機關核
      定規劃使用，應准按工業用地特別稅率課徵地價稅等情，第按，土地稅法第十
      條雖揭示有「工業用地」之定義，但並非所有經劃定為「工業用地」之土地均
      得按工業用地特別稅率計課地價稅，同法第十八條第一項但書以及土地稅法施
      行細則第十三條均明文規定須符合「按目的事業主管機關核定規劃使用」規定
      之工業用地，方准按特別稅率計稅；而本件中聯公司雖於臨海工業區內領有四
      張高雄市政府核發之經濟部工廠登記證，但所載地址均非系爭土地，又中聯公
      司租用本件土地供堆置爐石用，未能取得工廠登記證，又未將本件系爭土地包
      含在所領得之四張工廠登記證之工廠範圍內，系爭土地即未能謂已領有工廠登
      記證，或已按目的事業主管機關之核定規劃使用；至長榮公司僅於小港區○○
      路十六號領有工廠登記證，詒承公司僅於小港區○○○路二十之一號領有工廠
      登記證，但該二公司在系爭土地上並未領有工廠登記證，亦無以證明或認定其
      已按目的事業主管機關核定規劃之用途使用。至六十六年立法院審查土地稅法
      ，對其第十八條固有「不必問是否直接供工廠使用」之討論，但此僅見於「修
      訂草案」，並未經通過立法，自未准適用。
（三）另按土地稅法第十八條固無明定按目的事業主管機關核定規劃使用者以取得工
      廠登記證為準，因稅捐機關並非工業主管機關，對於特定之工業土地如何規劃
      使用，以及是否已按核定規劃使用，非專業權責機關，故於土地稅法施行細則
      第十四條規定，土地所有權人申請工業用地特別稅率計徵地價稅者，應填具申
      請書，並檢附工業主管機關核准之使用計畫書圖或工廠設立許可證及建造執照
      等文件，「已開工生產者，應檢附工廠登記證」，向主管稽徵機關申請核定。
      財政部六十八年九月十四日台財稅第三六四七二號函釋「工業用地應向主管機
      關取證憑辦特別稅率」。因工業用地之規劃使用須經工業主管機關核定，其是
      否已按核定規劃使用，自應以工業主管機關之認定為準。上開二者（指土地稅
      法施行細則第十四條及財政部台財稅第三六四七二號函釋）係為土地稅法第五
      十八條之法律授權規定，及財政部本於其職權事項闡明法律規定所作之解釋，
      並未逾越或違背土地稅法第十八條之規定，殊與「增加母法所無之限制」之法
      律保留原則無違。
（四）至原告所稱並非所有適用工業用地稅率之行業（如貨櫃運輸倉儲業、水泥分裝
      儲存業、汽車修理業等）均須申辦工廠登記證乙節，查長榮、詒承、中聯三家
      公司並非上述貨櫃運輸倉儲、水泥分裝儲存、汽車修理業，系爭土地亦非核定
      為該等用途，況該三公司本身在其他地方已領有工廠登記證，非無法領得工廠
      登記證者，但在系爭土地上卻未領得，或將本件土地包括在渠本身之工廠登記
      證工廠範圍內，自無法證明系爭土地已按工業主管機關之核定規劃使用。
（五）至土地稅法第四十一條規定：「依第十七條及第十八條規定，得適用特別稅率
      之用地，土地所有權人應於每年（期）地價稅開徵四十日前提出申請，逾期申
      請者，自申請之次年期開始適用。前已核定而用途未變更者，以後免再申請。
      」明定得適用特別稅率之土地，應於地價稅開徵四十日前提出申請，但前已核
      定而用途未變更者，以後免再申請。財政部台財稅第三四七○○號函釋：「工
      業區土地按核定規劃使用者，不問自用或出租，一律適用特別稅率。」闡釋不
      論自用或出租之工業用地，只要合於核定規劃使用，均准用特別稅率計徵地價
      稅；但本件土地，原由原告自行使用時，其按主管機關核定規劃使用，領有工
      廠登記證，自准按特別稅率課徵地價稅；但於出租他人後用途已變更，應再檢
      據重新申請，但其承租人於系爭土地並未領有工廠登記證，未能證明已按核定
      規劃使用，自未准按特別稅率課徵。又財政部台財稅第八六○四三五二四一號
      函釋：「工業區土地供貨櫃運輸倉儲業使用，如符要件免附工廠登記證。」因
      貨櫃運輸倉儲業非為工廠，無法取得工廠登記證，但如確已按目的事業主管機
      關核定規劃之用途使用，領有營利事業登記證，得申請准按特別稅率計徵地價
      稅。綜觀上開函釋等，均強調工業用地，不問自用或出租，凡合於目的事業主
      管機關核定規劃之用途使用者，均得檢具證明文件，申請准按特別稅率計徵地
      價稅。
（六）至財政部台財稅第八三一六○○二○九號函釋：「公司承購原經核准按工業用
      地稅率課徵地價稅之土地於所有權移轉後，如經稽徵機關查明其使用情形未變
      更，且符合按目的事業主管機關核定規劃使用者，仍准繼續按千分之十稅率計
      徵地價稅。」以及台財稅第八六一八八四○九○號函釋：「‧‧‧ＸＸ公司購
      買○○公司原有且經核准按工業用地特別稅率課徵地價稅之土地後，如經查明
      仍繼續供作工廠用地使用，且符合按目的事業主管機關核定規劃使用者，應仍
      有上開函釋規定之適用。」仍強調公司購買工業用地，而使用情形未變更，且
      「符合工業主管機關核定規劃之用途使用者」，准按特別稅率計徵地價稅；而
      原告卻稱公司承購工業用地使用情形未變更，係指仍作工業用地使用而言，致
      有其認系爭土地雖出租，但仍作工業用地使用，應比照上開二函釋准按千分之
      十稅率課徵地價稅之誤解。
（七）司法院釋字第四九六號解釋：「人民有依法納稅之義務，為憲法第十九條所明
      定，所謂依法納稅，兼指納稅及免稅之範圍均應依法律之明文，‧‧‧涉及租
      稅事項之法律，其解釋應本於租稅法定主義之精神，依各該法律之立法目的，
      衡酌經濟上之意義及實質課稅之公平原則為之‧‧‧。」按首揭土地稅法第十
      八條之立法意旨，在於為獎勵投資、發展經濟，並為工業用地得以充分有效之
      規劃利用，乃對於「按目的事業主管機關核定規劃用途使用」之工業用地，方
      准予按特別稅率課徵地價稅之租稅優惠措施，自有其經濟上之意義，並符合實
      質課稅之公平原則；否則任一工業興辦人不遵循工業主管機關之核定規劃使用
      ，在工業用地內無限制從事任何工業使用，若均准按特別稅率課徵地價稅，實
      有違政府「土地有效規劃利用」之經濟政策。
（八）前揭土地稅法施行細則第十四條規定，工業用地已開工生產者，應檢附工廠登
      記證，填具申請書，向主管稽徵機關申請核准按特別稅率計徵地價稅。而本件
      土地，因承租人長榮、詒承及中聯公司等並未按目的事業主管機關核定規劃之
      用途使用，原告亦未檢具該三家公司在本件系爭土地所領有之工廠登記證向被
      告申請按工業用地稅率計徵地價稅，自不准按特別稅率計徵，原核定補徵九十
      、九十一年度地價稅，以及按一般用地稅率核課九十二年度地價稅，洵無違誤
      。
    理  由
一、按「本法所稱工業用地，指依法核定之工業區土地及政府核准工業或工廠使用之
    土地；所稱礦業用地，指供礦業實際使用地面之土地。」「供左列事業直接使用
    之土地，按千分之十計徵地價稅。但未按目的事業主管機關核定規劃使用者，不
    適用之：一、工業用地、礦業用地。」「依第十七條及第十八條規定，得適用特
    別稅率之用地，土地所有權人應於每年（期）地價稅開徵四十日前提出申請，逾
    期申請者，自申請之次年期開始適用。前已核定而用途未變更者，以後免再申請
    。」「依本法第十八條第一項特別稅率計徵地價稅之土地，指左列各款土地經按
    目的事業主管機關核定規劃使用者。一、工業用地：為依區域計畫法或都市計畫
    法劃定之工業區或依其他法律規定之工業用地，及工業主管機關核准工業或工廠
    使用範圍內之土地。」「土地所有權人，申請適用本法第十八條特別稅率計徵地
    價稅者，應填具申請書，並依左列規定，向主管稽徵機關申請核定之：一、工業
    用地：應檢附工業主管機關核准之使用計畫書圖或工廠設立許可證及建造執照等
    文件。其已開工生產者，應檢附工廠登記證。」分別為土地稅法第十條第二項、
    第十八條第一項第一款、第四十一條第一項、土地稅法施行細則第十三條第一項
    第一款及第十四條第一項第一款所明定。次按「．．．稅捐稽徵機關依稅捐稽徵
    法第三十條之規定，為調查課稅資料，得向有關機關、團體或個人進行調查，且
    受調查者不得拒絕。於稽徵程序中，本得依職權調查原則進行，應運用一切闡明
    事實所必要以及可獲致之資料，以認定真正之事實課徵租稅。惟稅捐稽徵機關所
    須處理之案件多而繁雜，且有關課稅要件事實，類皆發生於納稅義務人所得支配
    之範圍，其中得減免事項，納稅義務人知之最詳，若有租稅減免或其他優惠情形
    ，仍須由稅捐稽徵機關不待申請一一依職權為之查核，將倍增稽徵成本。因此，
    依憲法第十九條『人民有依法律納稅之義務』規定意旨，納稅義務人依個別稅捐
    法規之規定，負有稽徵程序之申報協力義務，實係貫徹公平及合法課稅所必要。
    觀諸土地稅法第四十一條、土地稅減免規則第二十四條相關土地稅減免優惠規定
    ，亦均以納稅義務人之申請為必要，且未在期限前申請者，僅能於申請之次年適
    用特別稅率。．．．此一納稅義務人之申報義務實為適用優惠稅率規定所必要之
    稽徵程序。」有司法院釋字第五三七號解釋理由書足參；揆其解釋意旨乃因有關
    稅捐稽徵事項，多而繁雜，勢難強制稅捐稽徵機關鉅細靡遺介入課稅要件事實之
    調查，故藉由法律課予納稅義務人一定之申報協力義務，不僅可顧及行政資源有
    限性本質，更有助於行政效能目的之追求。工業用地之地價稅依土地稅法第十八
    條第一項第一款規定既可適用千分之十之特別稅率，該減免事項為土地所有權人
    之權利，而有關土地之地點、用途，又屬土地所有權人知之最詳，故法律乃課予
    其一定之申報協力義務，此即土地稅法第十八條第一項第一款工業用地特別稅率
    之適用，以經土地所有權人檢證提出申請，經主管稽徵機關審核符合要件者為必
    要，其未經申請或逾期申請者，稅捐稽徵機關並無主動核定之義務，亦無從逕予
    適用特別稅率計徵該年期地價稅。又按土地稅法施行細則第十四條規定，乃為執
    行地價稅課徵之細節性、技術性規定，觀其內容並未逾越授權母法即土地稅法之
    目的、內容及範圍，本院自得採酌援用。是原告主張凡屬工業用地，即得逕依土
    地稅法第十八條第一項第一款按千分之十計徵地價稅，顯有誤解，合先敘明之。
二、查，原告所有系爭土地，面積分別為七、一八二及三三、○二○平方公尺，共計
    四○、二○二平方公尺，位於高雄臨海工業區內，原係以原告之工廠登記證，依
    土地稅法第十條、第十八條規定核定按工業用地千分之十特別稅率計徵地價稅。
    嗣經被告所屬小港分處執行九十二年度地價稅稅籍清查結果，系爭土地有二九、
    七五二平方公尺（約九、○○○坪）於八十九年即出租長榮公司供機械零件、貨
    櫃加工修理使用；另於八十九年十二月十九日與詒承公司簽訂租賃合約，將其餘
    一○、四五○平方公尺土地出租詒承公司供鐵板剪裁加工用，租賃期間自八十九
    年十二月十九日至九十二年十二月十八日；再於九十一年九月一日與中聯公司簽
    訂土地租賃契約書，將原租給長榮公司之九、○○○坪土地出租給中聯公司供爐
    石堆置場使用，租賃期間自九十一年九月一日至九十五年十二月三十一日；因長
    榮、詒承、中聯等公司承租系爭土地，並未按原工業主管機關（高雄市政府建設
    局）核定之規劃用途使用，原告亦未檢具工業主管機關核發之工廠登記證申請核
    准按工業用地特別稅率課徵地價稅，被告所屬小港分處乃核定系爭土地自九十年
    起恢復按一般用地稅率課徵地價稅，並據以補徵九十、九十一年度地價稅分別為
    九六三、六００元，共計一、九二七、二００元，並按一般用地稅率課徵九十二
    年度地價稅一、七六七、六四０元等情，有系爭土地登記謄本、原告工廠登記證
    、營利事業登記證、原告與中聯公司土地租賃契約書、原告與詒承公司房屋租賃
    合約書暨公證書、被告所屬小港分處九十二年九月九日高市稽港財字第０九二０
    ０一二五五七號及九十二年十月高市稽港財字第０九二００一四二０九號函及地
    價稅繳款書附卷可稽，且為兩造所不爭，堪信為實；揆諸首揭規定及說明，被告
    之原處分，尚屬有據。
三、原告固主張其取得系爭土地後已向被告申准適用工業用地優惠稅率計徵地價稅，
    嗣後雖出租給其他公司使用，惟因各該承租人於工業區內均設有工廠，且獲有工
    廠登記證，雖登記證之廠址未設於系爭土地上，但承租人就承租土地既仍作工業
    使用，依財政部台財稅第三四七００號函釋，仍應適用工業用地優惠稅率課徵地
    價稅，且免重新申請云云。惟查：
（一）依前開土地稅法第四十一條第一項規定：「依第十七條及第十八條規定，得適
      用特別稅率之用地，土地所有權人應於每年（期）地價稅開徵四十日前提出申
      請，逾期申請者，自申請之次年期開始適用。前已核定而用途未變更者，以後
      免再申請。」可知，主張有同法第十七條及第十八條規定情形之土地所有權人
      ，以於每年（期）地價稅開徵四十日前提出申請，始能適用該特別稅率為原則
      ，僅於「前已核定而用途未變更者」，始得免再申請；若核定後，用途已變更
      ，縱變更後之用途仍符合優惠稅率適用要件，自以重新申請核定為前提。查系
      爭土地前於原告自行使用時，雖經原告依法提出原告工廠登記證，申請按工業
      用地特別稅率課徵地價稅，經被告認其確有按主管機關核定規劃使用，而予核
      定計徵在案；但原告自八十九年起既將系爭土地陸續出租予長榮、詒承及中聯
      等三家公司，顯已變更其原來之使用，縱承租人承租系爭土地後之使用，亦符
      合土地稅法第十八條規定，仍應經其目的事業主管機關核定後，再由原告或承
      租人依上開規定向稅捐稽徵機關提出申請，始能再適用該特別稅率。原告於將
      系爭土地出租後，並未於九十、九十一、九十二年度地價稅開徵前重新提出申
      請，且於被告以前開九十二年九月九日高市稽港財字第０九二００一二五五七
      號函通知若符合工業用地規定，應於九十二年九月二十二日前檢據工廠登記證
      及建築物配置平面圖等相關資料申請後，就長榮公司及詒承公司承租部分，並
      未依限重新申請，另中聯公司承租部分，雖曾提出申請（有原告九十二年九月
      二十二日之申請書附卷可憑），惟未檢具土地稅法施行細則第十四條所定應備
      之文件等情，為兩造所不爭，是被告嗣以前開九十二年十月高市稽港財字第０
      九二００一四二０九號函否准其申請並檢附地價稅繳款書命原告補繳系爭地價
      稅，即無不合。原告主張承租之三家公司仍將系爭土地作為工業使用未曾中斷
      ，自有前開土地稅法第四十一條第一項後段免重新申請之情形，應繼續適用特
      別稅率云云，尚屬對於該法律規定之誤解，不足採信。
（二）至財政部六十九年六月十三日台財稅第三四七００號函：「凡依法核定之工業
      區土地及政府核准工業或工廠使用之土地，已按工業主管機關核定規劃使用者
      ，無論自有自用或出租與興辦工業人使用，均得適用土地稅法第十八條規定之
      工業用地特別稅率課徵地價稅。」乃在說明土地無論係由納稅義務人自有自用
      或出租供其他興辦工業人使用，只要土地係屬依法核定之工業區土地及政府核
      准工業或工廠使用之土地，且已按工業主管機關核定規劃使用者，均得適用土
      地稅法第十八條規定之工業用地特別稅率課徵地價稅，並非指原自有自用之工
      廠用地，如出租其他興辦工業人使用，一律得免重新申請。本件系爭土地原適
      用工業用地特別稅率課徵地價稅，乃因系爭土地位於依法核定之工業區內，且
      經原告向工業主管機關申領工廠登記證，並經被告審核已按工業主管機關核定
      規劃使用而准予適用；嗣原告既停止自行使用，且出租供他公司，縱使承租人
      仍作工業使用，惟已與原核准適用特別稅率之原因、事實不同，自不得以具備
      「出租與興辦工業人使用」為由，即謂本件符合前開函釋情形，應有工業用地
      特別稅率之適用。
（三）再財政部五十八年台財稅發第０二二二０號令：「為直接供工廠用地課徵地價
      稅疑義一案，茲核示如次：一、『廠房及其附屬建築之用地』及『生產原料倉
      庫及露天堆置原枓用地』，均視為直接供工廠用地，依實施都市平均地權條例
      有關條文規定，按申報地價數額徵收千分之十五（註：現行平均地權條例改為
      千分之十）地價稅。二、關於應保留之空地及工廠基地以及廠內之人行道及運
      輸道路，核與直接供工廠使用土地有關，准按申報地價數額課徵千分之十五（
      同前註）之地價稅。三、辦公廳及單身宿舍用地在工廠之內者，依照千分之十
      五（同前註）稅率課徵地價稅；至眷屬宿舍用地，核與直接供工廠使用土地無
      關，仍應按一般用地之地價稅稅率課徵。」乃係就「直接供工廠用地」認定疑
      義予以釋示。依該函令以觀，就作為廠房、廠房附屬建物、生產原料倉庫或堆
      放原料之露天用地或為廠房應保留之空地及人行道等土地，核認屬直接作為工
      廠用地，可適用工業用地特別稅率。至於其第二、三款所指如作為辦公廳、宿
      舍使用者，仍須符合工業主管機關核定規劃用途使用，始可適用特別稅率，未
      符合者，因不屬於直接工廠用地，即無法適用。足見並非供事業直接使用之土
      地即均可適用工業用地之特別稅率，仍須符合按工業主管機關核定規劃之用途
      使用，始得適用之；此自土地稅法第十八條規定亦明。是本件原告僅以承租之
      三家公司就系爭土地均仍繼續作工業使用，從未中斷為由，主張出租後仍符合
      前開函釋直接供工廠用地之定義，而得不待重新申請核定，即可繼續適用工業
      用地優惠稅率云云，亦不可採。
（四）至原告主張土地稅法施行細則第十四條規定有逾越土地稅法第十八條母法規定
      之嫌，且依行為時工廠設立登記規則，並非所有適用工業用地稅率之行業均須
      申辦工廠登記證，本件長榮及中聯公司所承租之土地為一露天空地，因無廠房
      ，根本無法申辦工廠登記證，故被告要求原告重新提出申請時須檢附工廠登記
      證，顯不合理部分。則按土地稅法第十八條固未明定「按目的事業主管機關核
      定規劃使用者」以取得工廠登記證為準，惟因工業用地特別稅率之規定，乃為
      獎勵投資、發展經濟，並為使工業用地得以充分有效之規劃利用，而對於按目
      的事業主管機關核定規劃用途使用之工業用地，准予按特別稅率課徵地價稅之
      租稅優惠措施，又因稅捐機關並非工業主管機關，對於特定之工業土地如何規
      劃使用，以及是否已按核定規劃使用，非專業權責機關，基於稽徵技術之考量
      ，乃於土地稅法施行細則第十四條規定，土地所有權人申請工業用地特別稅率
      計徵地價稅者，應填具申請書，並檢附工業主管機關核准之使用計畫書圖或工
      廠設立許可證及建造執照等文件，已開工生產者，應檢附工廠登記證，向主管
      稽徵機關申請核定，既僅屬技術性事項之規定，要無逾越母法規定可言。又原
      告雖主張系爭土地之承租人均領有工廠登記證（即卷附中聯公司工廠登記證四
      紙、詒承公司工廠登記證一紙及高雄市政府工廠登記公示詳細資料）；然依其
      提出之前開承租人所申領工廠登記證以觀，其上之廠址均非在系爭土地上，尚
      難認系爭土地業經承租人取得工廠設立登記證；另依前開土地稅法施行細則第
      十四條規定，土地所有權人申請工業用地特別稅率計徵地價稅者，既應檢附工
      業主管機關核准之使用計畫書圖或工廠設立許可證及建造執照等文件，則縱如
      原告所稱本件系爭土地其中長榮及中聯公司所承租之部分為一露天空地，因無
      廠房，無法申辦工廠登記證，惟仍應取得經工業主管機關核准為該事業登記營
      業項目用途之使用，並確供與該登記項目有關之使用之證明文件，始符合得申
      請工業用地特別稅率之核課要件。亦即系爭土地雖未納入工廠登記證上廠地面
      積範圍，且欠缺工廠設立許可證，但如取得經工業主管機關核准為該事業登記
      營業項目用途使用，並確供與該登記項目有關之使用之證明，始符合得申請工
      業用地特別稅率核課之要件。
（五）至原告主張依財政部八十六年七月三十一日台財稅第000000000號及
      九十一年七月三十一日台財稅字第０九一０四五三０五０號函釋，就貨櫃運輸
      倉儲業、汽車修理業，均免辦工廠登記證即得適用工業用地優惠稅率，可認縱
      使承租人未取得工廠設立登記證，被告亦應審酌系爭土地使用之真實情形而准
      許原告適用優惠稅率云云。按財政部上開台財稅第八六○四三五二四一號函釋
      「工業區土地供貨櫃運輸倉儲業使用，如符要件免附工廠登記證」係因貨櫃運
      輸倉儲業之用地，性質上多就空地直接使用，並未建廠，無法取得工廠登記證
      ，乃自事實上如確已按目的事業主管機關核定規劃之用途使用，領有營利事業
      登記證者，准按特別稅率計徵地價稅。至財政部前開台財稅字第０九一０四五
      三０五０號函釋，係針對汽車修理業所為之特別規定，與本件情形尚屬有間，
      自無從比附援引；且前開函令所指二行業雖不必領有工廠登記證即得按工業用
      地特別稅率課稅，但仍以納稅義務人在該課稅土地上取得倉儲業或汽車修理業
      營利事業登記證之證明條件下，始得申請適用特別稅率。系爭土地承租人長榮
      、詒承、中聯公司依其工廠登記證、高雄市政府工廠登記公示詳細資料（原處
      分卷第二五一至二五三頁）所載，均非上述貨櫃運輸倉儲、汽車修理業，且系
      爭土地亦非核定為該公司之事業用途，又該三公司本身在其他地方既已領有工
      廠登記證，顯非無法以系爭土地另行申領工廠登記證者，則原告既未能向被告
      提出承租人以系爭土地申領之工廠登記證或工業主管機關核准之使用計畫書圖
      或工廠設立許可證及建造執照等文件，自與上開得適用特別稅率規定不符，原
      告前開主張，亦不足採。
四、綜上所述，原告主張各節，皆無可採；系爭土地自八十九年起既已出租他人，未
    按目的事業主管機關原核定規劃使用，已不合於工業用地優惠稅率課徵地價稅之
    要件，則被告就系爭土地核定應自九十年起復按一般用地稅率課徵地價稅，核定
    應補徵九十、九十一年度地價稅分別為九六三、六００元，共計一、九二七、二
    ００元，並按一般用地稅率課徵九十二年度地價稅一、七六七、六四０元，其認
    事用法並無違誤，復查及訴願決定予以維持，亦無不合。原告猶執陳詞，起訴請
    求撤銷訴願決定及原處分（含復查決定），並無理由，應予駁回。又本件事證已
    明，兩造其餘主張，核與判決結果不生影響，爰不一一論述，附此敘明。
五、據上論結，本件原告之訴為無理由，爰依行政訴訟法第一百九十五條第一項後段
    、第九十八條第三項前段，判決如主文。
中　　　華　　　民　　　國    九十三　　年　    十一　　月　　二十六　　日
                              高雄高等行政法院第三庭
                                          審判長法官　江幸垠
                                          法      官　邱政強
                                          法      官　戴見草
右為正本係照原本作成。
如不服本判決，應於判決送達後二十日內向本院提出上訴書狀，其未表明上訴理由者
，應於提起上訴後二十日內向本院提出上訴理由書（須按對造人數附繕本）；如於本
判決宣示或公告後送達前提起上訴者，應於判決送達後二十日內補提上訴理由書（須
附繕本）。未表明上訴理由者，逕以裁定駁回。
提起上訴應預繳送達用雙掛號郵票七份（每份三十四元）。
中　　　華　　　民　　　國    九十三　　年　    十一　　月　　二十六　　日
                                          法院書記官  洪美智
